臺灣高等法院刑事判決
                                   109年度上易字第1873號
上  訴  人  臺灣新北地方檢察署檢察官  
被      告  藍○○


上列上訴人因被告家暴妨害自由案件，不服臺灣新北地方法院10
9年度易字第325號，中華民國109年8月25日第一審判決（起訴案
號：臺灣新北地方檢察署108年度偵續緝字第22號），提起上訴
，本院判決如下：
    主  文
上訴駁回。
    理  由
一、公訴意旨略以：被告藍○○與告訴人湯○○曾係同居伴侶，為家
    庭暴力防治法第3條第2款所定之家庭成員。被告因與告訴人
    發生感情問題，竟基於恐嚇之犯意，接續於如附表所示之時
    間，以通訊軟體Wechat傳送如附表所示之內容，以此方式恫
    嚇告訴人，致告訴人心生畏懼，致生危害於告訴人之安全。
    因認被告涉犯刑法第305條之恐嚇危害安全罪嫌。
二、按犯罪事實應依證據認定之，無證據不得認定犯罪事實，不
    能證明被告犯罪者，應諭知無罪之判決，刑事訴訟法第154
    條第2 項、第301條第1項分別定有明文。而認定犯罪事實所
    憑之證據，雖不以直接證據為限，間接證據亦包括在內，然
    而無論直接證據或間接證據，其為訴訟上之證明，須於通常
    一般之人均不致有所懷疑，而得確信其為真實之程度者，始
    得據為有罪之認定，倘其證明尚未達到此一程度，而有合理
    之懷疑存在而無從使事實審法院得有罪之確信時，即應由法
    院為諭知被告無罪之判決。檢察官對於起訴之犯罪事實，應
    負提出證據及說服之實質舉證責任，倘其所提出之證據，不
    足為被告有罪之積極證明，或其指出證明之方法，無從說服
    法院以形成被告有罪之心證，基於無罪推定之原則，自應為
    被告無罪判決之諭知（最高法院76年台上字第4986號、92年
    台上字第128號判例意旨參照）。
三、公訴人認被告涉犯恐嚇罪嫌，係以被告之供述、告訴人之指
    訴、被告與告訴人間之通訊軟體Wechat及臉書對話紀錄翻拍
    照片等，為主要論據。訊據被告堅詞否認有何恐嚇犯行，辯
    稱：告訴人擅長篆刻，我的專長是繪畫，所以之前告訴人開
    畫展，有部分畫作是我畫的，這種事情關乎誠信，一旦公開
    ，不論是出具名義或代筆的藝術家，都將難以在藝術界立足
    ，所以當我發現告訴人另有交往對象，認為告訴人欺騙我的
    感情，她是在利用我幫她作畫，才會說要死一起死，意思就
    是要公開我代畫的事，沒有恐嚇之意，而且情緒過後，我們
    還是繼續住在一起一段時間，相處得也不錯，我還有教告訴
    人畫畫等語。
四、經查：
  ㈠被告與告訴人原為同居男女朋友，因與告訴人感情生變，接
    續於附表所示時間，以通訊軟體Wechat傳送附表所示訊息予
    告訴人之事實，業據被告於警詢、檢察官訊問、原審及本院
    審理時供述在卷（臺灣新北地方檢察署107年度偵字第16824
    號偵查卷宗【下稱偵卷】第2頁反面、臺灣新北地方檢察署1
    08年度偵續緝字第22號偵查卷宗【下稱偵續緝卷】第39至41
    、89至90頁、原審109年度易字第325號刑事卷宗【下稱原審
    卷】第84頁、本院卷第150至151頁），此部分核與證人即告
    訴人於警詢、檢察官訊問及原審審理時具結證述之情節大致
    相符（偵卷第5頁正反面、31頁正反面、原審卷第136頁），
    且有被告與告訴人間之通訊軟體Wechat對話紀錄翻拍照片附
    卷可資佐證（偵卷第24至26頁），此情首堪認定。
  ㈡按刑法第305條之恐嚇罪，所稱以加害生命、身體、自由、名
    譽、財產之事恐嚇他人者，係指以使人心生畏怖為目的，而
    通知將加惡害之旨於被害人（最高法院52年台上字第751 號
    判例意旨參照）。是刑法恐嚇罪之成立，須行為人對於被害
    人為惡害之通知，即向被害人為具體加害上述各種法益之意
    思表示行為，致被害人之心理狀態陷於危險不安，始得以該
    罪名相繩，若行為人所表示者並非以加害生命、身體、自由
    、名譽、財產等事為內容，或被恐嚇者並未因此心生恐懼，
    即與該罪之構成要件有間。至其通知內容是否合於刑法上恐
    嚇之內涵，應綜觀行為人言語通知之全部內容，在一般人客
    觀上均認為係足以使人心生畏怖，始足當之。職故，行為人
    之言語，是否屬於惡害通知，尚須審酌其前後文及時空環境
    等主客觀因素為斷，非得擷取片語、斷章取義，徒憑一方主
    觀感受遽指為恐嚇。
　㈢證人即告訴人於警詢、原審及本院審理時雖均證稱：被告以
    通訊軟體Wechat傳送附表所示訊息給我，感覺好像大家要死
    就一起死，讓我感到非常害怕等語（偵卷第5頁反面、原審
    卷第139頁、本院卷第181頁），惟細繹被告傳送訊息予告訴
    人之整體內容：
  ⑴附表編號1之全文為：「既然你那麼決心。要死就一起死。我
    會公開說你有外遇，而且你的圖都是我畫的，我們共同朋友
    應該相當的多，你要為你的外遇付出代價。你想，不回我沒
    關係。」（偵卷第24頁）；附表編號2之全文為：「我死心
    了。要死一起死。你的男人我一定會找出來的。你已經跟他
    上床的我早就知道了。就這樣。我要動用所有的關係來抵制
    你們。你們不會好過的。」（偵卷第25頁）；附表編號3之
    全文為：「你絕對是跟他發生關係，不然你不會這麼無情。
    我準備跟你同歸於盡。我也會覺得你也決定會找很多人來對
    付我。包括你的男人。」（偵卷第26頁）。被告於106年10
    月31日、106年11月1日持續傳送之訊息中，除「要死就一起
    死」、「我準備跟你同歸於盡」等內容外，確實一併提及「
    代畫」、「外遇」之情事，參以告訴人曾於106年3月4日在
    國父紀念館舉辦畫展，有邀請函1件在卷足稽（偵卷第48頁
    ），而證人即告訴人於檢察官訊問時亦證稱：該次展出的畫
    作中，有一小部分確實是被告幫忙畫的，因為交往期間被告
    說他畫的就等於是我畫的；後來被告有提過要把這件事情公
    開等語（偵卷第70頁反面）。果此，在畫展中僭用他人畫作
    ，抑或展出之畫作中，部分由他人捉刀代筆，皆嚴重損及藝
    界形象，破壞藝術倫理，告訴人與被告必當同遭社會大眾批
    判及輿論譴責，其二人之誠信均將因此受藝術界人士質疑，
    則告訴人展出之畫作有部分係由被告代畫一事若經公開，首
    當其衝者雖非告訴人莫屬，然被告顯亦無法置身事外，全身
    而退，被告公開上情非唯打擊告訴人，個人前程將同受負面
    影響。從而，被告辯稱：告訴人展出之畫作中有些是出自我
    手筆，本件訊息所稱：「要死就一起死」、「我準備跟你同
    歸於盡」等內容，就是指要公開代筆之事等語，尚非全然無
    據。
　⑵再觀前揭被告傳送予告訴人之訊息全文，其中摻雜「外遇」
    、「你的男人」、「跟他上床」等文字，證人即告訴人於原
    審審理時復證稱：當時我已經提出分手，可是被告用各種方
    式希望我不要分手，甚至臆測我是因為第三者才會跟他分手
    等語（原審卷第136頁），可知被告確係因與告訴人感情生
    變，嘗試利用各種方法試圖挽回，依被告傳送訊息之脈絡全
    文，綜合上開客觀事證，被告為挽回二人關係，縱使傳送訊
    息使用過激文字，亦僅在表達告訴人之決絕將導致其不得不
    選擇玉石俱焚之激烈手段，亦即要將「告訴人外遇」與「代
    畫展出畫作」之事實公諸於世，此與證人即告訴人證稱：被
    告確實提過要公開代畫的事等語（偵卷第70頁反面），恰無
    二致。
　⑶再者，被告宣稱將公開之「告訴人外遇」乃屬感情糾紛，而
    「代畫展出畫作」一情則確有其事，此為藝界形象及藝術倫
    理，即作為藝術家之誠信而與公眾利益相關，應屬可受公評
    之事，能否認係惡害通知，已非無疑。且告訴人於被告傳送
    上開訊息後，猶繼續與被告同床共枕長達3個月之久，此據
    證人即告訴人於原審審理時證稱：被告傳訊息給我時人在大
    陸，他回來臺灣之後，我們繼續住在我租的房子，這期間是
    同床共枕，一直到107年2月14日我才找到其他房子，從一起
    住的地方搬走等語綦詳（原審卷第136至138頁），對照卷附
    被告之入出境查詢結果所示（臺灣新北地方檢察署107年度
    偵續字第385號偵查卷宗第16頁），被告傳送前開訊息予告
    訴人後，於106年11月5日始入境臺灣，此間間隔4日之久，
    倘告訴人確因被告之訊息感到生命遭受威脅，顯有足夠時間
    預為防範，採取諸如換鎖、搬離，或報警請求協助等措施以
    為因應，然告訴人捨此不為，僅因一時無法覓得其他住處、
    畏懼被告之監督（原審卷第139頁）等與生命遭受威脅相較
    顯然失衡之原因，繼續與被告同床共枕逾3個月之久，甚於1
    07年2月14日搬離與被告同居處所後，遲至107年3月23日始
    向警方報案提出本件告訴。凡此各節，均與一般遭受恐嚇致
    心生畏怖者應有之舉動有違，要難認被告傳送予告訴人之訊
    息，已使告訴人心生畏懼，致生危害於安全，自非得以刑法
    第305條恐嚇危害安全之罪名相繩。
五、綜上，本案公訴人所提證據，無法證明告訴人接獲被告傳送
    之訊息後，確實心生畏懼，而生危害於安全，即無從說服法
    院形成被告有罪之心證，復查無其他積極證據足認被告確有
    恐嚇犯行，核屬不能證明犯罪，揆諸前揭說明，自應為被告
    無罪之諭知，以昭審慎。
六、維持原判決之理由：
  ㈠原審同此認定，依前揭法條及判例意旨，以不能證明被告有
    檢察官所指恐嚇危害安全之犯罪事實，為無罪之判決，經核
    並無違誤。
  ㈡檢察官上訴意旨略以：被告為智識正常之成年人，對於其言
    語會造成他人危懼之感受，自無可能不知，猶因與告訴人感
    情糾葛，心存怨懟、不滿情緒，向告訴人傳送附表所示恫嚇
    文字，當有恐嚇告訴人之意，原審未斟酌及此，復未考量告
    訴人長期受被告文字恐嚇之情緒壓迫，及長期處於恐懼陰影
    下對於該等訊息之內心感受，徒以此等文字僅係雙方感情糾
    紛一環，逕為有利被告之認定，自有未洽。且依被告傳送之
    訊息內容，衡諸一般國民經驗法則，應明確可認係惡害之通
    知，告訴人於偵查、原審審理明確證稱因被告傳送之訊息，
    心生恐懼、深感不安，原審無視於此，逕以告訴人事後繼續
    與被告同居，及案發數月後始提出告訴，遽為告訴人未因此
    心生畏懼之認定，亦有違一般經驗法則。
  ㈢經查，告訴人於警詢、原審及本院審理時固均證稱因被告傳
    送之訊息感到害怕，然依被告傳送予告訴人訊息之脈絡全文
    ，綜合卷內相關事證，被告傳送之訊息內容係在表達不滿告
    訴人要求分手之態度決絕，致其不得不選擇「要死一起死」
    、「同歸於盡」之玉石俱焚手段，亦即要將「告訴人外遇」
    與「代畫展出畫作」之事實公諸於世，已難認係加害告訴人
    之惡害通知。再者，告訴人接獲被告傳送之上開訊息後，一
    反於一般遭受恐嚇致心生畏懼之被害人應有之反應，繼續與
    被告同床共枕逾3個月之久，甚於搬離與被告同居處所後，
    時隔月餘始對被告提出本件告訴，顯見告訴人並未因被告傳
    送之訊息內容，心生畏怖致生危害於安全，悉經本院認定如
    前。本案既無其他證據足資證明被告確有檢察官所指恐嚇犯
    行，自不得徒憑上開推論，認定被告犯罪。檢察官仍執前詞
    提起上訴，指摘原判決不當，為無理由，應予駁回。
據上論斷，應依刑事訴訟法第368條，判決如主文。 　　
本案經檢察官楊展庚、王凌亞提起公訴，檢察官曾信傑提起上訴
，由檢察官林黛利到庭執行職務。
中　　華　　民　　國　 109　　年　　11　　月　　30　　日
                  刑事第三庭    審判長法　官  張惠立 
                                      法　官  劉兆菊
                                      法　官  廖怡貞  
以上正本證明與原本無異。
不得上訴。
                                      書記官  劉芷含
中　　華　　民　　國　　109 　年　　11　　月　　30　　日
附表：
編號        時      間     內      容  1 106年10月31日11時33分許 要死就一起死  2 106年11月01日22時22分許 要死就一起死  3 106年11月01日22時26分許 我準備與你同歸於盡